臺灣嘉義地方法院刑事判決　　　　　　　96年度交訴字第34號
公　訴　人　臺灣嘉義地方法院檢察署檢察官
被　　　告　甲○○
上列被告因公共危險等案件，經檢察官提起公訴（96年度偵字第
984號），本院判決如下：
    主  文
甲○○犯過失致人於死罪，處有期徒刑貳年，減為有期徒刑壹年
。又犯肇事致人死亡逃逸罪，累犯，處有期徒刑壹年拾月，減為
有期徒刑拾壹月。應執行有期徒刑壹年拾月。
    事  實
一、甲○○前於民國93年間，因犯肇事逃逸之公共危險罪、搶奪
    罪及施用第1級毒品罪，分別經臺灣高雄地方法院判處有期
    徒刑8月、7月、7月確定，於95年6月21日縮刑期滿執行完畢
    在案。猶不知警惕，於95年12月31日下午，因受友人綽號「
    阿吉」者之託處理債務糾紛，並與綽號「美國仔」（涉犯公
    共危險罪部分，另由臺灣嘉義地方法院檢察署檢察官偵辦）
    之男子約定於當晚前往嘉義市○區○○路博愛路1段交岔路
    口談判，遂向廖健智借用車牌號碼0062-JC號自用小客車，
    並邀集數名友人前往助勢。當晚22時許，甲○○等人沿嘉義
    市○○路由西往東方向駛至文化路與興達路口處而停車在文
    化路上，甫下車，隨即遭綽號「美國仔」之人率眾分持棍棒
    圍毆甲○○等人，甲○○等人不敵而四處逃散，甲○○見情
    勢危急，明知其未經考領小型車普通駕駛執照，不得駕駛自
    用小客車，猶駕駛車牌號碼0062-JC號自小客車，由文化路
    迴轉欲由東往西逃逸。迴轉之際，本應注意汽車行駛時，駕
    駛人應注意車前狀況，並隨時採取必要之安全措施，依當時
    天候晴，夜間、柏油路面、乾燥、無缺陷、無障礙物、視距
    良好，並無不能注意之情事，竟疏未注意車前狀況，適對向
    車道上有丙○騎乘UIA-139號輕型機車，後搭載楊銘男，停
    等紅燈，竟因迴轉不慎，致其所駕自小客車右前車頭直接撞
    擊丙○所駕之機車右後車尾，造成丙○、楊銘男倒地並受有
    傷害。詎甲○○明知其肇事致丙○、楊銘男受傷，竟不思停
    車救助，將傷者送醫或呼叫救護車，反而駕車加速駛離現場
    ，嗣又未折返現場察看，旋即於同日23時許，將車輛交還廖
    健智，僅提及該車遭砸，但未敘明駕車肇事等節，復即搭車
    返回高雄。而丙○當場受有右側鎖骨骨折、右髖部及右臉部
    挫傷之傷害，楊銘男則因胸部挫傷、多根肋骨骨折、支氣管
    破裂、兩側氣血胸及肺挫傷，經送醫急救後，仍因兩側急性
    肺臟出血及血氣胸不治死亡。嗣經警調閱路口監視器蒐證後
    ，始查悉上情。
二、案經丙○及楊銘男之女乙○○訴由嘉義市警察局第一分局報
    告臺灣嘉義地方法院檢察署檢察官偵查起訴。
    理  由
一、按被告以外之人於審判外之陳述，雖不符刑事訴訟法第159
    條之1至第159條之4等規定，而經當事人於審判程序同意作
    為證據，法院審酌該言詞陳述或書面陳述作成時之情況，認
    為適當者，亦得為證據。當事人、代理人或辯護人於法院調
    查證據時，知有第159條第1項不得為證據之情形，而未於言
    詞辯論終結前聲明異議者，視為有前項之同意，此觀刑事訴
    訟法第159條之5規定甚明。本件被告甲○○於言詞辯論終結
    前，對於證人即告訴人丙○、乙○○、證人廖健智、楊志雄
    、許名賢、金元強、陳東煜、何智雄、江嘉寶、郭嘉明、郭
    憲勝、魏樹福、謝張來有警詢時及偵查中之證詞、道路交通
    事故現場圖、道路交通事故調查報告表(一)、(二)、現場照片、
    監視器畫面翻拍照片、嘉義市警察局現場勘查暨複驗報告、
    財團法人嘉義基督教醫院死亡證明書、相驗屍體證明書、驗
    斷書、勘驗筆錄、法務部法醫研究所鑑定報告書、臺灣省嘉
    雲區車輛行車事故鑑定委員會鑑定意見書、財團法人嘉義基
    督教醫院診斷證明書、臺灣高等法院被告前案紀錄表等證據
    方法之證據能力，均未聲明異議。本院審酌上開言詞陳述及
    書面陳述作成時之情況，認無顯不適當之情形，且經本院於
    審理時逐一提示予被告表示意見，故採納上開證據方法，尚
    無礙於被告於程序上之彈劾詰問權利，而認上開證據資料合
    於刑事訴訟法第159條之1第2項、第159條之4及第159條之5
    等規定，因而均具證據能力，合先敘明。
二、上揭事實，業據被告於審理時自白不諱，核與證人即告訴人
    丙○指訴情節相符，並經證人廖健智、楊志雄、許名賢、金
    元強、陳東煜、何智雄、江嘉寶、郭嘉明、郭憲勝、魏樹福
    、謝張來有於警詢及偵查中證述無訛，復有道路交通事故現
    場圖、道路交通事故調查報告表(一)、(二)、現場照片、監視器
    畫面翻拍照片、嘉義市警察局現場勘查暨複驗報告（含輪胎
    紋拓印影本8張、屍體相驗照片55張及蒐證照片25張）、財
    團法人嘉義基督教醫院之死亡證明書、相驗屍體證明書、驗
    斷書、勘驗筆錄、檢驗報告書、法務部法醫研究所鑑定報告
    書、臺灣省嘉雲區車輛行車事故鑑定委員會鑑定意見書、財
    團法人嘉義基督教醫院診斷證明書等件附卷可稽。按汽車行
    駛時，駕駛人應注意車前狀況，並隨時採取必要之安全措施
    。道路交通安全規則第94條第3項定有明文。(一)查被害人楊
    銘男確因「碾壓車禍」，造成「左右兩側多發性肋骨骨折」
    ，併發「兩側急性肺臟出血及血氣胸」死亡，有法務部法醫
    研究所鑑定報告書可查；再嘉義市警察局現場勘察結果，亦
    認：車牌號碼0062-JC號自用小客車及UIA-139號輕型機車兩
    車撞擊痕跡之撞擊高度相近，且現場肇事車輛零件掉落物與
    車牌號碼0062-JC號自用小客車所缺零件相符，且初步鏡檢
    所視UIA-139號輕型機車排氣管外殼上之轉移車漆亦未能排
    除來自車牌號碼0062-JC號自用小客車等客觀因素，研判車
    牌號碼0062-JC號自用小客車無法排除肇事可能等節，復有
    該局現場勘查暨複驗報告在卷可考，是被告所駕車輛確實為
    肇事車輛，且因被告疏未注意車前狀況，因而肇事撞擊告訴
    人丙○所騎乘UIA-139號輕型機車，致告訴人丙○受傷及其
    搭載之被害人楊銘男死亡，被告過失行為與被害人楊銘男死
    亡及告訴人丙○受傷之結果間，顯具有相當因果關係。(二)再
    查，被告於本院準備程序中自承事故發生當時，知道有撞到
    人乙節（見本院卷第38頁），足見被告知悉其駕駛行進間撞
    擊丙○所駕UIA-139號輕型機車乙節，衡情，告訴人丙○騎
    乘機車，於路口停等紅燈之際，遭被告疾駛之車輛撞擊倒地
    ，告訴人丙○及被害人楊銘男並因而隨車倒地，常人當可推
    知機車上乘客恐有受傷之虞，然被告於肇事後，並未報警、
    亦未將傷者送醫或呼叫救護車，復未留下聯絡方式，逕行離
    去現場，規避責任之意，甚為明顯。綜上事證，被告自白確
    與事實相符，要屬無疑；本案事證明確，被告過失致人死傷
    及肇事逃逸等犯行，均堪認定。
三、核被告所為，係犯刑法第276條第1項之過失致人於死罪、第
    284條第1項前段之過失傷害罪及第185條之4肇事逃逸罪。被
    告以一過失行為觸犯過失致人於死罪及過失傷害罪兩罪名，
    為想像競合犯，應從一重之過失致人於死罪處斷。又被告所
    犯上揭2罪間，犯意個別，行為互殊，應予分論併罰。被告
    並未領有普通小型車駕駛執照，業據被告坦承無訛，並有網
    路查詢監理資料1份在卷可憑（見本院卷第72-73頁），依規
    定不得駕駛車輛，自屬無駕駛執照駕車。再按汽車駕駛人，
    無駕駛執照駕車、酒醉駕車、吸食毒品或迷幻藥駕車、行駛
    人行道或行經行人穿越道不依規定讓行人優先通行，因而致
    人受傷或死亡，依法應負刑事責任者，加重其刑至二分之一
    ，道路交通管理處罰條例第86條第1項定有明文，被告無駕
    駛執照駕車，復未注意車前狀況因而肇事致人死傷，依法應
    負刑事責任，所犯普通過失致死罪部分應依道路交通管理處
    罰條例第86條第1項之規定，加重其刑。再被告有事實欄所
    載前科科刑及執行紀錄，有臺灣高等法院被告前案紀錄表附
    卷可憑，其於前案有期徒刑執行完畢後5年內，故意再犯肇
    事逃逸罪，為累犯，應加重其刑（過失致人於死罪則不成立
    累犯）。爰審酌被告前因肇事逃逸之公共危險罪，經法院判
    刑執行後，甫於95年6月21日縮短刑期執行完畢，猶不知警
    惕，復無照駕駛並疏未注意車前狀況，肇生交通意外事故，
    致被害人楊銘男死亡、被害人丙○受有右側鎖骨骨折、右髖
    部及右臉部挫傷之傷害，事後猶意圖逃避責任，肇事逃逸置
    死傷者於不顧，且迄今尚未與告訴人即被害人楊銘男之女乙
    ○○及丙○達成和解，惟犯後坦承犯行，且被告肇事當時遭
    人追殺，情狀緊急，方不慎撞及告訴人丙○所騎乘機車等一
    切情狀，分別量處如主文所示之刑，又被告所犯上開犯行，
    時間均在96年4月24日之前，合於中華民國96年罪犯減刑條
    例之規定，應分別減其宣告刑2分之1後，定其應執行刑。
據上論結，依刑事訴訟法第299條第1項前段，刑法第185條之4、
第276條第1項、第284條第1項前段、第55條、第47條第1項、第
51條第5款，刑法施行法第1條之1第1項、第2項前段，道路交通
管理處罰條例第86條第1項，中華民國96年罪犯減刑條例第2條第
1項第3款、第7條、第10條第1項，判決如主文。
本案經檢察官江金星到庭執行職務
中　　華　　民　　國　　96　　年　　10　　月　　31　　日
                  刑事第四庭審判長法  官  蔡憲德
                                  法  官  吳育霖
                                  法　官　王慧娟
以上正本證明與原本無異。
如不服本判決，應於判決送達後10日內向本院提出上訴狀（應附
繕本）。告訴人或被害人如對於本判決不服者，應具備理由請求
檢察官上訴，其上訴期間之計算係以檢察官收受判決正本之日期
為準。
中　　華　　民　　國　　96　　年　　10　　月　　31　　日
                                  書記官  黃子祝
附錄論罪法條全文：
中華民國刑法第185條之4
駕駛動力交通工具肇事，致人死傷而逃逸者，處6月以上5年以下
有期徒刑。
中華民國刑法第276條第1項
因過失致人於死者，處2年以下有期徒刑、拘役或2千元以下罰金
。
中華民國刑法第284條第1項
因過失傷害人者，處 6 月以下有期徒刑、拘役或 5 百元以下罰
金，致重傷者，處1年以下有期徒刑、拘役或5百元以下罰金。
